臺灣臺中地方法院交通事件裁定　 　　96年度交聲字第1298號
原處分機關　交通部公路總局臺中區監理所
異　議　人
即受處分人　陳文添即文坊工程行
上列受處分人因違反道路交通管理處罰條例案件，對於交通部公
路總局臺中區監理所民國九十六年十月二十九日所為之裁決（中
監違字第裁六０─ＨＣ0000000號裁決書），聲明異議，
本院裁定如下：
    主    文
原處分撤銷。
陳文添即文坊工程行不罰。
    理  由
一、原處分機關交通部公路總局臺中區監理所略以：異議人即受
    處分人（下稱異議人）陳文添即文坊工程行所有之車牌號碼
    二０二－ＴＥ號自用大貨車，由張桔誠駕駛，於民國九十六
    年八月二十八日十五時四十分許，在臺中縣梧棲鎮○○路○
    段三二０號處，因「裝載運砂石混合物，經查核貨磅單，總
    重三十點四公噸，核重二十公噸，超載十點四公噸」之交通
    違規事實，為臺中縣警察局交通警察隊員警以中縣警交字第
    ＨＣ0000000號舉發違反道路交通管理事件通知單當
    場掣單舉發。異議人未於期限內到案提起申訴，原處分機關
    遂於九十六年十月二十九日以中監違字第裁六０─ＨＣ00
    00000號裁決書，裁處異議人違反道路交通管理處罰條
    例第二十九條之二第三項之規定，裁處異議人罰鍰新臺幣（
    下同）三萬二千元，並記汽車違規紀錄一次。
二、異議人聲明異議意旨略以：查異議人工程行所屬司機張桔誠
    ，於九十六年八月二十八日十五時四十分許，駕駛車牌號碼
    二０二－ＴＥ號自用大貨車，行經梧棲鎮○○路○段三二０
    號處，因「裝載運砂石混合物，經查核貨磅單，總重三十點
    四公噸，核重二十公噸，超載十點四公噸」之交通違規事實
    為警當場舉發，惟查舉發當時員警並未實際進行地磅測量，
    僅依據車輛外觀及駕駛所出具之出貨單所載重量即逕行認定
    違規，違反道路交通管理事件統一裁罰基準及處理細則第二
    十五條之「執行交通勤務警察或依法令執行交通稽查任務人
    員發現汽車裝載可依體積計算重量，或定量包裝之物器顯然
    超載者，得不經地磅測量，依照定式標準核算其超過規定之
    重量，依法舉發之。」規定，其舉發方式於法未合，爰聲明
    異議，請求撤銷原處分等語。
三、按貨車之裝載，其裝載貨物不得超過核定之總重量，道路交
    通安全規則第七十九條第一項第一款定有明文。復按汽車裝
    載貨物超過核定之總重量、總聯結重量者，處汽車所有人罰
    鍰，並記汽車違規紀錄一次，其應歸責於汽車駕駛人時，除
    依第三項規定處汽車駕駛人罰鍰及依第六十三條第一項第二
    款規定記點外，並記該汽車違規紀錄一次。有前二項規定之
    情形者，應責令改正或當場禁止通行，並處新臺幣一萬元罰
    鍰，超載十公噸以下者，以總超載部分，每一公噸加罰新臺
    幣一千元；超載逾十公噸至二十公噸以下者，以總超載部分
    ，每一公噸加罰新臺幣二千元；超載逾二十公噸至三十公噸
    以下者，以總超載部分，每一公噸加罰新臺幣三千元；超載
    逾三十公噸者，以總超載部分，每一公噸加罰新臺幣五千元
    。未滿一公噸以一公噸計算，道路交通管理處罰條例第二十
    九條之二第一項及第三項分別定有明文。再按執行交通勤務
    警察或依法令執行交通稽查任務人員發現汽車裝載可依體積
    計算重量，或定量包裝之物品顯然超載者，得不經地磅測量
    ，依照定式標準核算其超過規定之重量，依法舉發之，違反
    道路交通管理事件統一裁罰基準及處理細則第十九條定有明
    文。易言之，就道路交通管理處罰條例第二十九條之二汽車
    裝載貨物超過核定總重量違規之舉發方式，係以地磅測量認
    定為原則，僅在裝載貨物可依體積計算重量或定量包裝等標
    準核算超重部分之重量時，始得例外不經地磅測量；再本諸
    「例外從嚴解釋」之法理，執行交通勤務警察或依法令執行
    交通稽查任務人員倘無前揭例外事由存在之情形，仍不經地
    磅測量而逕行認定汽車超載貨物違規，其舉發方式即非適法
    ，公路主管機關亦不得率予裁罰。
四、經查：本件舉發員警係於九十六年八月二十八日十五時四十
    分許，在臺中縣梧棲鎮○○路○段三二０號處發現異議人所
    有車牌號碼二０二－ＴＥ號自用大貨車載運砂石混合物有超
    載之嫌，即予以攔查，經該車駕駛出示該車出貨磅單，總載
    重量為三十點四公噸，行車執照登載最高載重二十公噸，經
    當場向駕駛人確認載重量並請其配合過磅，惟駕駛人稱已出
    示貨磅單無庸再行過磅，遂以其超載十點四公噸之違規，依
    道路交通管理處罰條例第二十九條之二第一項規定當場舉發
    等情，有臺中縣警察局九十六年十月五日中縣警交字第０九
    六００六六０五三號函在卷可稽，然查系爭車輛於舉發當日
    係裝載砂石，尚無法藉由體積計算重量，或藉由外包裝之標
    示直接計算總重量，故本件應無前述得以例外不經地磅測量
    之情形，而舉發員警僅依據系爭過磅單之記載而認定違規，
    並未經地磅測量，亦無任何依定式標準核算總重之舉動，揆
    諸前揭說明，其舉發方式於法自有未合，尚不足以作為認定
    異議人將系爭車輛超載貨物違規之依憑。而原處分機關未經
    詳查，遽予裁罰，即有未洽。是本件異議為有理由，原處分
    應予撤銷，並由本院另為不罰之諭知。
五、據上論斷，應依道路交通管理處罰條例第八十七條第二項、
    道路交通案件處理辦法第二十條，裁定如主文。
中　　華　　民　　國　　96　　年　　12　　月　  27　　日
                  交通法庭  法　官  黃炫中
以上正本證明與原本無異。
如不服本裁定，應於送達後五日內，向本院提出抗告狀。
                            書記官　黃珮華
中　　華　　民　　國　　96　　年　　12　　月　  27　　日
